臺灣屏東地方法院刑事判決　　　　　　　　　　　　　九十三年度訴字第一八八號
　　公　訴　人　臺灣屏東地方法院檢察署檢察官
　　被　　　告　丙○○
右被告因偽造文書案件，經檢察官提起公訴（九十二年度偵字第五九六三號），本院
判決如左：
     主  文
丙○○行使變造私文書，足以生損害於公眾，處有期徒刑參月，如易科罰金，以參佰
元折算壹日，緩刑貳年。扣案之變造統一發票參張，均沒收。
     事  實
一、丙○○於民國九十二年十二月三日十時許，在屏東縣潮州鎮○○路二十二巷口慢
    車道上拾獲無主之統一發票三張，明知該三張統一發票係不詳人士自其他發票剪
    下號碼「２２」、「１」等字樣後，分別黏貼於前揭發票之末第四及第三碼、及
    最末碼，而將號碼變造為「ＷＴ９３２０『２２』０１」、「ＷＱ000000
    0『１』」、「ＷＫ0000000『１』」，使之符合九十二年九、十月份統
    一發票中獎號碼之末四碼，而各可領得獎金新臺幣一千元，竟基於行使變造私文
書及詐欺之犯意，於九十二年十二月五日十時十分許，持上開變造之統一發票三
    張，前往設於屏東縣潮州鎮○○路九十一號合作金庫潮州分行，向該行行員行使
    ，欲詐領當期之得獎統一發票獎金共三千元，足生損害於國庫，幸為行員乙○○
    發覺發票有異而報警當場查獲，並扣得經變造之統一發票三張，而未詐得獎金。
二、案經屏東縣警察局潮州分局報告臺灣屏東地方法院檢察署檢察官偵查起訴。
     理  由
一、訊據被告丙○○固坦承持扣案之統一發票，前往屏東縣潮州鎮合作金庫潮州分行
    兌領獎金，惟矢口否認前往兌獎時，已知悉統一發票係經過變造，辯稱：發票是
    我在外面撿的，我撿到後還打電話給我先生，我不知道發票已經過變造，我也不
    知道發票有假的，我拿去兌獎時，櫃台小姐同樣未發現發票有問題，是承辦人員
    乙○○發現的，他還罵那位小姐，後來乙○○叫我等一下，說警察會來，我就在
    那裡等警察來，如果我存心犯法，就不會在那裡等警察，早就跑掉了云云。經查
    ：
  (一)被告於右揭地，持扣案之發票前往合作金庫潮州分行兌獎，因被發覺有異而未能
    順利領得獎金等情，業據證人乙○○於警局、偵訊及本院審理中證述綦詳，另扣
    案之三紙發票，經鑑定後，認係以「剪貼法」剪下中獎號碼，將背面紙張刮薄，
    再黏貼於被塗掉數字上面，有財政部印刷廠財印證字第０９３００００５４２號
    函在卷可稽。且觀諸扣案之發票，其中號碼為「ＷＴ９３２０『２２』０１」，
    此張發票經變造之數字，黏貼歪斜，且與原來紙張顏色明顯不同，一望即知係經
    過變造，另二張發票，黏貼痕跡亦十分顯明，變造手法粗糙，肉眼稍加注意即可
    辨視，而被告於審理中亦自承：自八十五年從大陸來台後，即陸續有對統一發票
    之經驗，只對中二百元，從未對中一千元，本次發票對中後，有再確認過等語，
    以被告擁有多年對統一發票之經驗，且年僅三十餘歲，耳聰目明，又無其他眼疾
    ，於警局中並供述自身之學歷為高中肄業，如此之學歷、在台生活多年之經驗背
    景，足可證明被告有足夠能力辨識發票有無問題，再由本件被告拾獲之發票全部
    中獎，中獎率及中獎金額均異於從前，被告當是對此三張發票流連再三，則被告
    對發票上明顯之瑕疵自是無法推稱未予查覺。
  (二)至於被告於審理中雖改稱：學歷為國小肄業云云，惟被告無故對自身學歷前後供
    述互異，其辯詞之可信度已令人懷疑，另被告雖又聲請傳喚證人乙○○，證明當
    時有一女性行員亦未發覺發票有異，惟如前述，被告於發現中獎後，曾再次核對
    ，其注意發票時間之久暫與該女性行員不同，且證人乙○○亦證述：是因我要前
    往臺灣銀行交換票據，才由其他行員代辦，當時我離開座位在經過櫃台時，因我
    是承辦人員，依經驗之累積及上級指示之業務注意事項，我一看就知道發票經過
    變造，而該女性行員並非承辦人員等語，是該女性行員既對核發統一發票獎金之
    注意事項不熟悉，且接觸扣案發票之時間又極為短暫，不若被告反覆核對，自無
    法因該女性行員一時疏忽即為被告有利之認定。再者，被告雖又聲請傳喚其夫甲
    ○○，證明被告並無詐騙之意，惟證人甲○○僅證述被告曾打電話告知拾獲發票
    ，及被告要前往兌領發票時，曾提醒被告要帶身分證及印章等語，至於被告核對
    發票時之情形，證人甲○○並未目睹，是甲○○之證詞同亦無法資為被告有利之
    認定。綜上，被告所辯，均不足採，本件事證已明，被告犯行洵堪認定。
二、核被告所為，係犯刑法第二百十六條、第二百十條之行使變造私文書罪，及同法
    第三百三十九條第三項、第一項之詐欺取財未遂罪。被告行使變造私文書之自的
    在詐取錢財，所犯二罪間有方法結果之牽連關係，應從一重之行使變造私文書罪
    論處。爰審酌被告尚無前科，素行良善，且被告詐領獎金尚未得手，所造成之損
    害不大等情狀，量處如主文所示之刑，並諭知易科罰金之折算標準。又被告前未
    曾受有期徒刑以上刑之宣告，有卷附被告全國前案紀錄表可按，本次係因一時失
    慮而罹刑章，本院認經此偵審程序，被告當已知所警惕，信無再犯之虞，併宣告
    緩刑二年，以啟自新。扣案之統一發票三張，為被告所有供犯罪所用之物，應宣
    告沒收。
據上論斷，應依刑事訴訟法第二百九十九條第一項前段、刑法第二百十六條、第二百
十條、第三百三十九條第三項、第一項、第五十五條、第四十一條第一項前段、第七
十四條第一款、第三十八條第一項第二款、罰金罰鍰提高標準條例第一條前段、第二
條，判決如主文。
本案經檢察官林津鋒到庭執行職務
中      華      民      國     九十三     年     六     月    二十三    日
                                      臺灣屏東地方法院刑事第一庭
                                          審判長  法  官  潘正屏
                                                  法  官  林世民
                                                  法  官 包梅真
右正本證明與原本無異。
如不服本判決應於收受本判決送達後十日內向本院提出上訴書狀，其未敘述上訴理由
者，並得於提起上訴後十日內向本院補提理由書狀（均須按他造當事人之人數附繕本
 ）「切勿逕送上級法院」
                                                  書記官  滕一珍
中      華      民      國     九十三     年     六     月    二十四    日
附錄法條：
刑法第二百一十條
偽造、變造私文書，足以生損害於公眾或他人者，處五年以下有期徒刑。
刑法第二百一十六條
行使第二百十條至第二百十五條之文書者，依偽造、變造文書或登載不實
事項或使登載不實事項之規定處斷。
刑法第三百三十九條
意圖為自己或第三人不法之所有，以詐術使人將本人或第三人之物交付者
，處五年以下有期徒刑、拘役或科或併科一千元以下罰金。
以前項方法得財產上不法之利益或使第三人得之者，亦同。
前二項之未遂犯罰之。
